臺灣臺中地方法院民事判決
110年度沙簡字第518號
原      告  
即反訴被告  洪信成  
被      告  
即反訴原告  王愛雅  

訴訟代理人  蕭蒼澤律師
上列當事人間請求確認債權存在等事件，本院於民國110年10月1
7日言詞辯論終結，判決如下：
    主      文
確認原告與被告間，於民國一○九年三月十二日有新臺幣伍萬元
之借款債權存在。
訴訟費用新臺幣壹仟元由被告負擔。
反訴原告之訴駁回。
反訴訴訟費用新臺幣壹仟元由反訴原告負擔。
    事實及理由
壹、程序方面：
一、按確認法律關係之訴，非原告有即受確認判決之法律上利益
    者，不得提起之，民事訴訟法第247條第1項定有明文；又所
    謂即受確認判決之法律上利益，係指法律關係之存否不明確
    ，原告主觀上認其在法律上之地位有不安之狀態存在，且此
    種不安之狀態，能以確認判決將之除去者而言，最高法院52
    年台上字第1240號判決意旨足參。原告主張對被告於民國10
    9年3月12日所簽發之借據，於新臺幣（下同）5萬元之借款
    債權關係存在，惟此為被告所否認，是原告對被告之債權究
    竟是否存在，攸關原告對被告之債權是否得以受償，使原告
    在私法上之地位有受侵害之不安狀態，且此不安狀態得以確
    認判決除去，是以原告提起本件訴訟，有即受確認判決之法
    律上利益，應予准許，合先敘明。
二、按被告於言詞辯論終結前，得在本訴繫屬之法院，對於原告
    及就訴訟標的必須合一確定之人提起反訴；反訴之標的與本
    訴之標的及其防禦方法不相牽連、非與本訴得行同種之訴訟
    程序者，不得提起；簡易訴訟程序，除本章別有規定外，仍
    適用第一章通常訴訟程序之規定，民事訴訟第259條、第260
    條第1項、第2項、第436條第2項分別定有明文。而所謂反訴
    之標的與本訴之標的及其防禦方法有「相牽連」者，係指反
    訴之標的與本訴之標的間，或反訴之標的與防禦方法間，兩
    者在法律上或事實上關係密切，審判資料有共通性或牽連性
    者而言。舉凡本訴標的法律關係或作為防禦方法所主張之法
    律關係，與反訴標的之法律關係同一，或當事人兩造所主張
    之權利，由同一法律關係發生，或本訴標的之法律關係發生
    之原因，與反訴標的之法律關係發生之原因，其主要部分相
    同，均可認為兩者間有牽連關係（最高法院91年度台抗字第
    440號裁定意旨參照）。本件反訴原告主張就反訴被告主張
    之借款債權，其已清償還畢，爰依法提起反訴，請求反訴被
    告返還借據，核其反訴之標的與本訴之標的均為相同之消費
    借貸法律關係，其防禦方法有牽連關係，彼此間之請求有重
    大關連，其提起反訴合於上揭法律規定所為，應予准許。
貳、實體方面：　　
一、本訴部分：
  ㈠原告主張：被告於109年3月12日，向原告借款5萬元，言明於
    109年4月30日全數歸還，惟屆期經原告多次催討，均不理會
    ，為此請求確認兩造間有5萬元之借款債權存在。另原告雖
    曾與被告共同至彰化縣埔心鄉高登汽車旅館（下稱高登旅館
    ），去過好幾次，詳細的時間不記得了，但被告並未還錢，
    且依照被告所書立之借據，被告確係向原告借款，並非贈與
    ，此可從原告所提出兩造之LINE對話內容，被告曾向原告表
    示：「不是說好每個月還你2千嗎？」、「你再借我5萬，一
    個月利息1萬，連本帶利月底還你6萬，要嗎？」等語，足證
    被告於發這封LINE之前，確係向原告借款，而非贈與，且因
    被告從來沒有還錢，所以被告並未借被告第2筆借款等語。
    並聲明：確認原告與被告間，於109年3月12日有5萬元之借
    款債權存在。
　㈡被告則以：原告藉機認識被告，為追求被告，於109年3月12
    日載被告至高登旅館，並給予被告的5萬元，表示係給被告
    當零花用，不用還，被告信以為真，才收下這5萬元，惟原
    告又拿出他事先寫好等借據要被告簽字，且故意告知被告住
    址隨便寫沒關係，故該筆款項實為贈與而非借款。後來被告
    與原告交往近半年後，發覺原告心機很深，遂採與原告逐漸
    疏遠方式，決定要和原告分手，至109年8月底，被告不願繼
    續與原告往來，要原告返還借據，但原告不願意，仍持續以
    電話騷擾被告，並至被告公司門口堵人，被告在不勝其擾下
    ，於109年9月1日上午，與原告至高登旅館見面，過程中被
    告不悅，將5萬元丟到床上，說借據不要了，以後你也不要
    再來嚕等語，故被告已返還5萬元予原告，原告竟向臺灣南
    投地方檢察署（下稱南投地檢署）對被告提起偽造文書和詐
    欺之告訴，要逼被告就範，但經南投地檢署為不起訴處分確
    定，另原告也有因情感糾紛與其他女子興訟，並因此被判刑
    ，有被告所提原告遭判刑的2份判決書可憑。至原告所提 兩
    造間的LINE對話內容，是因為被告要每月還原告2,000元，
    但原告不要，要被告一次還錢，所以後來被告才在109年9月
    1日一次還原告錢，另被告雖曾在LINE上面表示：「你再借
    我5萬，1個月利息1萬」等語，但被告說再借5萬，是開玩笑
    的等語。並聲明：原告之訴駁回。
  ㈢得心證之理由：　　
  ⒈按稱消費借貸者，謂當事人一方移轉金錢或其他代替物之所
    有權於他方，而約定他方以種類、品質、數量相同之物返還
    之契約。當事人主張有利於己之事實者，就其事實有舉證之
    責任，民法第474條第1項、民事訴訟法第277條前段設有規
    定。又請求履行債務之訴，除被告自認原告所主張債權發生
    原因之事實外，應先由原告就其主張此項事實，負舉證之責
    任，必須證明其為真實後，被告於其抗辯事實，始應負證明
    之責任，此為舉證責任分擔之原則(參見最高法院82年度台
    上字第147號民事裁判意旨)。又民法第309條第1項規定：依
    債務本旨，向債權人或其他有受領權人為清償，經其受領者
    ，債之關係消滅。是被告雖主張所欠原告之5萬元債務已全
    部清償完畢云云，既為原告所否認，並以上情抗辯，則被告
    應就其已依債務本旨對原告為清償，並經原告受領之事實負
    舉證責任。
  ⒉經查，被告雖坦承確於109年3月12日收受原告所交付之5萬元
    ，惟否認係借款，則兩造間確已成立消費借貸關係，自應由
    原告負舉證責任。而依原告所提由被告所簽立之借據（見本
    院卷第17頁），其內被告確已表明係因急需要5萬元，向原
    告調借，預訂109年4月30日返還等語，足見兩造間確係成立
    消費借貸關係，且還款日期確為109年4月30日無誤。被告雖
    抗辯係原告拿出他事先寫好等借據要被告簽字，於本院110
    年10月27日言詞辯論時亦表示：借據前面4行是被告寫的，
    原告跟被告說地址隨便寫沒關係，所以被告才隨便寫一個地
    址等語，惟查，即使被告所述借據前4行與後面各行之筆跡
    不同為真實時，但被告既先在前4行簽名及書寫地址，其後
    再由原告書寫其他各行文字，則被告抗辯係原告事先寫好借
    據再要被告簽字之詞，核與一般文書均係由上往下書寫之情
    有所不符，已不可採信；況依原告所提兩造其後之LINE對話
    內容，被告確曾向原告表示：「不是說好每個月還你2千嗎
    ？」、「你再借我5萬，一個月利息1萬，連本帶利月底還你
    6萬，要嗎？」（見本院卷第203、205頁）等語，足證被告
    先前確係向原告借款5萬元，且應已屆清償期，才會有被告
    所表示：「不是說好每個月還你2千嗎？」、「你『再』借我5
    萬，一個月利息1萬，連本帶利月底還你6萬，要嗎？」等語
    ，故被告其後再抗辯是開玩笑的等語，自無足採信。
　⒊被告雖抗辯已於109年9月1日還款云云，惟此為原告所否認，
    被告並未舉證以實其說。被告雖再請求本院調閱原告手機通
    聯紀錄、高登旅館109年3月12日到109年9月1日，車號0000-
    00有無進出該旅館的記錄部分，惟原告已坦承確與被告進出
    高登旅館數次，但否認被告有還款之事實，則調閱該記錄仍
    無從證明被告確有還款之事實，自無庸再加以調查。
　㈣從而，被告既未證明確已還款，原告請求確認與被告間尚有5
    萬元債權存在，自有理由，應予准許。
二、反訴部分：
  ㈠反訴原告主張：反訴原告已返還借款，請求反訴被告應返還
    由反訴原告所簽立之借據。並聲明：反訴被告應返還系爭借
    據予反訴原告。
　㈡反訴被告則以：反訴原告尚未返還借款，其自無庸返還系爭
    借據。並聲明：反訴原告之訴駁回。
　㈢得心證之理由：
  ⒈按債之全部消滅者，債務人得請求返還或塗銷負債之字據，
    其僅一部消滅或負債字據上載有債權人他項權利者，債務人
    得請求將消滅事由，記入字據。民法第308條第1項定有明文
    。惟依前述說明，反訴原告仍應先就債之全部消滅負舉證責
    任。
　⒉依上述說明，反訴被告既已否認有清償之事實，反訴原告又
    無法舉證證明其已依債之本旨清償，其請求反訴被告返還系
    爭借據，自無理由，應予駁回。
三、綜上所述，㈠本訴部分：原告請求確認與被告間有5萬元債權
    存在，為有理由；㈡反訴部分：反訴原告請求反訴被告返還
    系爭借據為無理由，應予駁回。
四、本件事證已臻明確，兩造其餘攻擊、防禦方法及證據資料，
    經本院審酌後，核與判決結果不生影響，爰不另一一論述。
五、訴訟費用負擔之依據：民事訴訟法第78條。
中　　華　　民　　國　　110 　年　　11　　月　　10　　日
                  沙鹿簡易庭   法  官  黃建都
以上為正本係照原本作成。
如不服本判決，應於送達後20日內，向本院提出上訴狀並表明上
訴理由，如於本判決宣示後送達前提起上訴者，應於判決送達後
20日內補提上訴理由書（須附繕本）。如委任律師提起上訴者，
應一併繳納上訴審裁判費。
中　　華　　民　　國　　110 　年　　11　　月　　10　　日
                               書記官